臺灣高等法院刑事判決               100年度上訴字第1159號
上  訴  人
即  被  告  黃佳緹
選任辯護人  沙洪律師
上列上訴人因違反毒品危害防制條例案件，不服臺灣板橋地方法
院99年度訴字第2268號，中華民國100年2月25日所為之第一審判
決（起訴案號：臺灣板橋地方法院檢察署99年度偵字第5716號）
，提起上訴，本院判決如下：
    主  文
上訴駁回。
    事  實
一、黃佳緹（原名：黃秀雯）明知甲基安非他命係屬毒品危害防
    制條例第2 條第2項第2款所規定之第二級毒品，未經許可，
    不得販賣、持有，仍與其男友洪仁祥（業經原審判處應執行
    有期徒刑八年，上訴後，於民國100年5月26日當庭撤回上訴
    而確定）共同基於販賣第二級毒品甲基安非他命以牟利之犯
    意聯絡，洪仁祥以其所使用之0000000000號、0000000000號
    行動電話供欲購買毒品者與其聯絡購買甲基安非他命之工具
    ，黃佳緹則事先將二人所共同販入之甲基安非他命予以分裝
    ，在如附表編號１、３所示之時間接聽李文凱、蔡義一等人
    撥打洪仁祥上開行動電話聯絡購毒事宜後，由黃佳緹向洪仁
    祥取得約定數量之甲基安非他命，持至如附表編號１、３所
    示之地點交付予李文凱及蔡義一；或由黃佳緹接聽洪仁祥的
    行動電話後，告知洪仁祥其友人陳俊年欲向其購買毒品之事
    ，再由洪仁祥持約定數量之甲基安非他命前往指定地點販售
    予陳俊年（即附表編號２部分），共同與洪仁祥販賣甲基安
    非他命，共計得新臺幣（下同）1,1000元。
二、嗣於99年2月7日下午 6時40分許，由警員持原審核發之搜索
    票，前往洪仁祥位在新北市○○區○○路79號20樓211 室之
    租屋處搜索，扣得其聯繫販賣毒品事宜使用之DBTEL 牌銀色
    行動電話一支（含0000000000門號SIM 卡一枚，起訴書誤載
    為0000000000號），因而查悉上情。
三、案經新北市政府警察局土城分局移送臺灣板橋地方法院檢察
    署檢察官偵查起訴。
    理  由
壹、程序之證據能力部分
一、按刑事訴訟法第159條第1項規定：「被告以外之人於審判外
    之言詞或書面陳述，除法律有規定者外，不得作為證據」；
    其立法本旨係以證人於審判外之言詞或書面陳述，屬於傳聞
    證據，此項證據，當事人無從直接對於原供述者加以詰問，
    以擔保其真實性，法院亦無從直接接觸證人而審酌其證言之
    憑信性，違背直接審理及言詞審理之原則，除具有必要性及
    信用性情況之除外者外，原則上不認其有容許性，自不具證
    據能力；至所謂具有必要性及信用性情況者，例如刑事訴訟
    法第159條之1、之2、之3、之4、之5情形，仍例外認其有證
    據能力，然此乃係指法院未於審判期日傳喚相關證人到庭，
    案件僅能依靠該等證人於審判外之陳述以為判斷之情形，始
    需就該等審判外供述證據嚴格依照刑事訴訟法第159條之1至
    之5 所定要件一一檢視各該證人之供述，作為證據之資格。
    倘法院已經依據當事人聲請傳喚證人到庭接受檢辯雙方之交
    互詰問，則法院既已透過直接、言詞審理方式檢驗過該證人
    之前之證詞，當事人之反對詰問權亦已受到保障得以完全行
    使之情況下，該等審判外證據除有其他法定事由（例如：非
    基於國家公權力正當行使所取得或私人非法取得等，而有害
    公共利益，即以一般證據排除法則為判斷），應認該審判外
    供述已得透過審判程式之詰問檢驗，而取得作為證據之資格
    ，亦即其審判外供述與審判中供述相符部分，顯然已經構成
    具備可信之特別情狀，當然有證據資格（實務上之作用常為
    引用該等陳述與審判中陳述相符，強化該證人供述之可信度
    ），其不符部分，作為檢視審判中所為供述可信與否之彈劾
    證據，當無不許之理，甚者，其不符部分倘係於司法警察、
    檢察事務官調查中之供述，作為認定被告犯罪與否或不構成
    犯罪與否之證據，亦僅需依照刑事訴訟法第159條之2規定，
    斟酌其審判外供述作成外部環境、製作過程、內容、功能等
    情況認為之前供述較為可信，即可取得證據之資格，而作為
    認定事實之證據資格（最高法院94年度台上字第2507號、95
    年度台上字第2515號判決同此意旨）。再按刑事訴訟法第15
    9條第1項規定：「被告以外之人於審判外之言詞或書面陳述
    ，除法律有規定者外，不得作為證據」，被告以外之人於檢
    察事務官、司法警察官或司法警察調查中所為之陳述，基於
    實體發現真實之訴訟目的，依同法第159條之2規定，如與審
    判中之陳述不符時，經比較結果，其先前之陳述，相對「具
    有較可信之特別情況」，且為證明犯罪事實存否所「必要」
    者，係指陳述是否出於供述者之真意、有無違法取供情事之
    信用性而言，故應就調查筆錄製作之原因、過程及其功能等
    加以觀察其信用性，據以判斷該傳聞證據是否有特別可信之
    情況而例外具有證據能力，並非對其陳述內容之證明力如何
    加以論斷，二者之層次有別，不容混淆（最高法院94年度台
    上字第629 號判決亦同此意旨）。經查，本件證人洪仁祥、
    蔡義一均經原審於審判期日傳喚到庭，與上訴人即被告黃佳
    緹行交互詰問程序，直接言詞審理檢視其證詞，故其於警詢
    之供述，對於被告黃佳緹當然已取得作為證據之資格，相符
    部分，自有證據能力；另不符部分，本院斟酌：其等於前開
    警詢筆錄製作之過程，係由警員先詢問其年籍資料後，復為
    權利事項之告知，進而詢問到派出所製作警詢筆錄之原因再
    製作警詢筆錄，亦查無系爭筆錄有何違法或不當取得之情形
    ，是其等警詢證述內容之形成，顯係出於自由意志而為證述
    ，且查無其他證據足使本院認證人洪仁祥、蔡義一於警詢中
    之證言，有何違法取供情事之虞，依前開條文之意旨，證人
    洪仁祥、蔡義一於警詢中之證言，核其性質雖屬傳聞證據，
    但就警詢筆錄製作之過程加以觀察其信用性，且為證明犯罪
    事實存否所「必要」，認其等證言例外具有證據能力。至辯
    護人辯稱：證人洪仁祥、蔡義一於警詢未經被告黃佳緹行交
    互詰問，無證據能力乙節，然被告以外之人於檢察事務官、
    司法警察官或司法警察調查中所為陳述時，並無明文規定，
    應經交互詰問，亦無準用之規定，是此部份所辯，尚有誤會
    。
二、又刑事訴訟法有關傳聞法則及例外規定（第159條至第159條
    之5），於條文係明文規定得為證據者（如第159條之1第1項
    ），或條文已明定原則上有證據能力，但當事人不爭執或未
    抗辯其有例外否定證據能力之情形，即無蛇足說明其有證據
    能力之必要。同法第159條之1第2 項規定：「被告以外之人
    於偵查中向檢察官所為之陳述，除顯有不可信之情況者外，
    得為證據。」係明文規定被告以外之人於偵查中向檢察官所
    為之陳述，原則上為法律規定有證據能力之傳聞例外，僅於
    顯有不可信之情況，始例外否定其得為證據。刑事被告之詰
    問權，係指訴訟上被告有在審判庭盤詰證人之權利；偵查中
    檢察官訊問證人，旨在蒐集被告犯罪證據，以確認被告嫌疑
    之有無及內容，與審判中透過當事人之攻防，經由詰問程序
    調查證人以認定事實之性質及目的有別。偵查中辯護人僅有
    在場權及陳述意見權，此觀刑事訴訟法第245條第2項前段之
    規定甚明，檢察官訊問證人並無必須傳喚被告使其得以在場
    之規定，同法第248條第1項前段雖規定「如被告在場者，被
    告得親自詰問」，亦僅賦予該在場被告於檢察官訊問證人時
    得親自詰問證人之機會而已，被告如不在場，殊難期有親自
    詰問之可能。此項未經被告詰問之被告以外之人於偵查中向
    檢察官所為之陳述，依刑事訴訟法第159條第1項、第159 條
    之1第2項之規定，除顯有不可信之例外情況外，原則上為「
    法律規定得為證據」之傳聞例外，依其文義解釋及立法理由
    之說明，並無限縮於檢察官在偵查中訊問證人之程序，應已
    給予被告或其辯護人對該證人行使反對詰問權者，始有證據
    能力之可言。為保障被告之反對詰問權，並與現行法對傳聞
    例外所建構之證據容許範圍求其平衡，證人在偵查中雖未經
    被告之詰問，倘被告於審判中已經對該證人當庭及先前之陳
    述進行詰問，即已賦予被告對該證人詰問之機會，則該證人
    於偵查中之陳述即屬完足調查之證據，而得作為判斷之依據
    （最高法院97年度台上字第405 號判決亦同此意旨）。準此
    ，本件證人洪仁祥、李文凱、蔡義一經原審於審判期日傳喚
    到庭，與被告行交互詰問程序，直接言詞審理檢視其證詞，
    即已賦予被告對該證人詰問之機會，則該證人於偵查中之陳
    述即屬完足調查之證據，而得作為判斷之依據，準此，被告
    之辯護人以證人於偵查中之陳洪仁祥、李文凱、蔡義一證述
    ，未給予被告黃佳緹及辯護人對質詰問，認無證據能力云云
    ，亦有誤會。
三、另證人高義銘、蔡智臣、蘇麟盛、古進輝、李文凱等人於警
    詢時及證人高義銘、蔡智臣、蘇麟盛、古進輝等人於檢察官
    偵訊中所為之陳述，均為被告以外之人於審判外所為之陳述
    ，既經被告否認證據能力，依刑事訴訟法第159條第1項規定
    ，自無證據能力。
四、按被告以外之人於審判外之言詞或書面陳述，除法律有規定
    者外，不得作為證據。又被告以外之人於審判外之陳述，雖
    不符合同法第159條之1至第159條之4之規定，但經當事人於
    審判程序同意作為證據，法院審酌該言詞陳述或書面陳述作
    成時之情況，認為適當者，亦得為證據；當事人、代理人或
    辯護人於法院調查證據時，知有第159條第1項不得為證據之
    情形，而未於言詞辯論終結前聲明異議者，視為有前項之同
    意，刑事訴訟法第159條第1項及第159條之5分別定有明文。
    本件檢察官、被告及其選件辯護人，於本院言詞辯論終結前
    ，就本件判決所引用卷內被告以外之人於審判外之陳述（包
    括人證、書證），除前開列舉部分外，於本院審理時均表示
    不爭執，且同意作為證據，經本院審酌該等證據之做成情況
    ，核無違法取證或其他瑕疵，認均適為本案認定事實之依據
    ，依刑事訴訟法第159條之5規定，均有證據能力。
貳、實體部分
一、認定事實所憑之證據及理由：
    訊據被告固不否認自己在如附表所示的期間是洪仁祥的女朋
    友，並曾於附表編號１至３所示時間、在李文凱、陳俊年、
    蔡義一等三人撥打洪仁祥的電話時，均由其接聽，且李文凱
    、陳俊年、蔡義一三人打電話找洪仁祥都是為了向洪仁祥購
    買毒品，其知悉洪仁祥有在販賣毒品等情，惟矢口否認有何
    販賣毒品之犯行，辯稱：他們三個打電話給洪仁祥時，因為
    洪仁祥在睡覺，叫不起來，所以我才會接電話，他們是要跟
    洪仁祥買毒品，我接完電話後就把誰要買毒品、要買多少錢
    記下來，等洪仁祥醒來後再跟他講，我忘記是誰把毒品拿出
    去，再把錢收回來云云。惟：
（一）按凡以自己犯罪之意思而參與犯罪，不論其所參與者，是
      否犯罪構成要件之行為，皆為刑法第28條所規定之正犯，
      固不待言，即以幫助他人犯罪之意思而參與犯罪，其所參
      與者，苟係犯罪構成要件之行為，亦為共同正犯，必以幫
      助他人犯罪之意思而參與犯罪，其所參與者又為犯罪構成
      要件以外之行為，始為刑法第30條第1 項所規定之從犯。
      又刑法上所謂販賣行為，係指以營利為目的，有償轉讓，
      將商品購入或賣出，有一於此，犯罪即為完成，故交付商
      品與收取價金，均屬販賣犯罪之構成要件行為，縱以幫助
      他人營利犯罪之意思，而有參與交付買賣標的物、收取貨
      款之販賣要件行為，自應論以共同正犯而非從犯（最高法
      院84年度台上字第5647號判決意旨可資參照）。依上開判
      決意旨，如被告與同案被告洪仁祥二人間在主觀上有共同
      販賣甲基安非他命之犯意聯絡，或客觀上被告有販賣甲基
      安非他命之構成要件行為，諸如與購毒者達成買賣毒品之
      合意，進而約定時地交付毒品、收取價金等，被告所為即
      屬販賣毒品罪之正犯，而非欠缺販賣毒品故意或未為販賣
      毒品行為之幫助犯，因此，被告有無與同案被告洪仁祥具
      有販賣甲基安非他命之犯意聯絡，抑或被告有無販賣甲基
      安非他命之構成要件行為，厥為被告之行為是否成立販賣
      毒品罪正犯或幫助犯認定之關鍵，合先敘明。
（二）關於附表編號１部分─
  １．經查，0000000000號行動電話為證人即同案被告洪仁祥所
      使用乙情，已據證人洪仁祥證述在卷，且為被告所不否認
      ，並有台灣大哥大資料查詢一份在卷可憑（見偵查卷第18
      5 頁）。證人洪仁祥對於自己有在附表編號１所示時、地
      販賣毒品甲基安非他命予李文凱之事實，業已坦承不諱在
      卷。
  ２．依卷附該門號之通聯紀錄及通訊監察譯文所示：
      (1)證人洪仁祥持用之0000000000號行動電話，曾於99年 1
        月7 日凌晨零時47分14秒起，接受使用0000000000號行
        動電話之人撥入通話，並有如下通話內容（見偵查卷第
        52頁）：
        「Ａ（女聲）：他在睡覺，他起來打給你好嗎？
          Ｂ：可不可以現在跟他講一下。
          Ａ：你跟我講。
          Ｂ：我要阿。
          Ａ：要多少？
          Ｂ：81阿。
          Ａ：在公司嗎？
          Ｂ：不是，我現在在土城。
          Ａ：那你過來。
          Ｂ：在哪裡？
          Ａ：樹林家樂福。
          Ｂ：家樂福在哪裡？
          Ａ：樹林大安路。
          Ｂ：好。」
      (2)證人洪仁祥持用之0000000000號行動電話，隨後於99年
        1月7日凌晨零時54分28秒起（偵卷第52頁該則監聽譯文
        之時間誤載為98年12月31日15時24分56秒，此觀同卷第
        28頁第二則譯文所列通話時間自明），接受0000000000
        號行動電話撥入通話，並有如下通話內容（見偵查卷第
        52頁）：
        「Ｂ：我跟你說，你幫我分一個起來。
          Ａ（女聲）：就是81分一個起來，然後其他放在一起
                      ？
          Ｂ：對。
          Ａ：就是二包就對了？
          Ｂ：對。」
      (3)證人洪仁祥持用之0000000000號行動電話，又於數分鐘
        後之99年1月7日凌晨1時0分25秒起（偵卷第52頁反面該
        則監聽譯文之時間誤載為98年12月31日15時24分56秒，
        此觀同卷第28頁第三則譯文所列時間自明），再次接聽
        0000000000號行動電話撥入通話，並有如下通話內容（
        見偵查卷第52頁反面）：
        「Ｂ：在哪裡等你？
          Ａ（女聲）：家樂福對面有家7-11對不對？
          Ｂ：嗯。
          Ａ：在7-11等我。
          Ｂ：我到了。」
      觀諸上開三則監聽譯文所示通話內容，及被告坦承之部分
      事實顯示，被告在接續接聽同一人打來的電話後，對於對
      方來電目的係為購買毒品一事，知之甚詳，無須對方明示
      要購買的毒品名稱或重量單位，雙方即有充分默契並瞭解
      所要進行交易之內容，旋即進入約定交易地點之階段，顯
      有相當之默契與經驗；又被告對於來電購毒者之購毒需求
      ，當下即可自行應允，不必暫停通話徵詢洪仁祥之意見後
      ，再行回覆來電購毒之人，顯見被告應已在事先獲得洪仁
      祥之授權，且與洪仁祥有共同販賣毒品之犯意聯絡，方得
      與撥入電話欲購買毒品之人立即達成買賣毒品之合意。反
      之，若被告未獲洪仁祥之事前授權或與其同有販賣毒品之
      犯意聯絡，以被告自偵查中、原審至本院審理以來，一再
      供承其與洪仁祥是男女朋友關係，其當時無工作亦無收入
      ，生活費係靠之前上班所存之款項支應，房租等花費都是
      由洪仁祥支付，洪仁祥的經濟來源都是販賣毒品所得等語
      （見偵查卷第46頁、第193頁，原審卷第133頁），可見洪
      仁祥所有之甲基安非他命，乃其與被告間重要的經濟來源
      ，而在被告既在經濟上依賴洪仁祥支應，二人又為男女朋
      友親密關係之情況下，被告斷無私下未經洪仁祥之同意，
      擅自作主販賣甲基安非他命得款供己花用之理，是堪認被
      告與洪仁祥間，對於販賣甲基安非他命作為經濟來源乙事
      ，事前確有犯意之聯絡，方能合理解釋為何被告在接獲購
      毒者之電話，即不加思索直接與對方達成買賣甲基安非他
      命之合意，並進入約定交易地點之階段。從而，是被告所
      辯其係單純幫忙洪仁祥接聽電話云云，已與上開事證及事
      理相悖，實無足採。
  ３．被告於案發之初即99年2月8日警詢時，經警方提示上開三
      則監聽譯文所示通話內容後，其供稱：「是綽號阿文要跟
      洪仁祥購買安非他命，然後洪仁祥在睡覺，洪仁祥叫我直
      接跟阿文講就好了。（問：該次交易是否均是你出面交易
      ？）是的，是洪仁祥叫我拿下去的？（問：該次交易對方
      購買多少毒品？）八分之一兩安非他命，價格6,500 元」
      等語（見偵查卷第47頁正反面），對照證人李文凱於偵查
      中證稱：上開監聽譯文所示通話內容是我與一個女子之通
      話，我買了6,000元或7,000元的安非他命，我叫對方包成
      二包，交易地點是在樹林市家樂福對面的7-11旁，錢有當
      場交給跟我講電話的女子，跟我講電話的女子就是偵卷第
      93頁（經提示被告黃佳緹）照片之人等語（見偵查卷第25
      3頁至第254頁）；而由證人李文凱前揭證述內容可知，依
      證人李文凱應訊當時之記憶，與其通電話及交付毒品之女
      子為同一人，且確為被告之情，應堪認定。考量證人李文
      凱與被告或洪仁祥間，並無恩怨、仇隙或其他債權債務關
      係存在，衡情證人李文凱應無構陷被告或洪仁祥於罪之動
      機或必要，其上開證述內容應堪採信。是依上開被告於警
      詢之供述及證人李文凱於偵查中之證述內容，顯示被告於
      接聽證人李文凱撥打表明購買甲基安非他命之電話後，確
      曾親自持甲基安非他命至約定地點交予證人李文凱，並收
      受證人李文凱之交易價金，被告所為，已有販賣毒品之客
      觀行為，殆無疑義。
  ４．至於證人李文凱於原審審理中證稱：我當時回答檢察官訊
      問時，並沒有很確定交付毒品給我的人是誰，只記得是一
      個女生，我有問那個女生為何洪仁祥沒來，女生只說洪仁
      祥在睡覺，這個女生就交給我兩包安非他命，當時我是拿
      八分之一錢（按應為八分之一兩之誤）分裝成兩包，都是
      用夾鏈袋裝著，我交給這個女生約6,000 元就離開了，對
      方是走路過來的，好像有戴安全帽，因為好像是騎機車之
      後走路過來，安全帽的樣子我忘記了，她有無戴口罩也忘
      記了，跟我講話時安全帽好像沒有拿下，洪仁祥沒有跟我
      說過毒品有短少，或跟我說過拿了毒品卻沒給錢等語（見
      原審卷第123頁至第125頁），然對照前述證人李文凱於偵
      查中之證述內容，其已明確證稱交易的款項是交給跟其講
      電話之女子，經檢察官提示被告黃佳緹的照片時，其亦證
      稱照片上的就是與其講電話之人，即徹頭徹尾未有一語提
      及當時該女子有戴安全帽或口罩，以致無法看清對方面貌
      之情形，再加上證人李文凱於本院審理中對於交易對象有
      無配戴安全帽及口罩，均以「好像」、「忘記了」等不確
      定語氣陳述，實難認定此部分審理中之證述屬實；另據其
      於原審審理中一再表明偵查中之證述實在等情以觀，堪認
      證人李文凱於原審審理中證述無法確定交易對象即為被告
      部分，應係時隔日久記憶淡忘所致，被告及其辯護人以證
      人李文凱於原審審理中無法確認交易對象確為被告，辯稱
      被告只有接聽電話，而無交付毒品之行為云云，未就前述
      事證整體觀察，復與查證結果不符，自無足採。
  ５．綜上，被告與同案被告洪仁祥，對於販賣甲基安非他命一
      事，事前有犯意之聯絡，而被告於接聽證人李文凱撥打之
      電話後，復有前往約定地點交付甲基安非他命，並向證人
      李文凱收取價金之客觀行為，所為顯非無犯意聯絡或未為
      構成要件行為之幫助犯，是被告所為附表編號１部分之犯
      行，應堪認定。
（三）關於附表編號２部分─
  １．經查，0000000000號行動電話為證人即同案被告洪仁祥所
      使用乙情，已據證人洪仁祥證述在卷，且為被告所不否認
      ，並有台灣大哥大資料查詢一份在卷可憑（見偵查卷第18
      5 頁）。證人洪仁祥對於自己有在附表編號２所示時、地
      販賣毒品甲基安非他命予陳俊年之事實，業已坦承不諱在
      卷。
  ２．依卷附通訊監察譯文所示：
      (1)證人洪仁祥持用之0000000000號行動電話，曾於99年 1
        月16日15時20分40秒起，接受0000000000號行動電話撥
        入通話，並有如下通話內容（見偵查卷第52頁反面）：
        「Ｂ：阿祥女朋友嗎？
          Ａ（女聲）：嗯，你誰？
          Ｂ：阿志，他呢？
          Ａ：他在睡覺。
          Ｂ：那我現在要處理可以嗎？
          Ａ：可以啊。
          Ｂ：我現在要處理喔。
          Ａ：你現在要過來？
          Ｂ：對，我現在要過去。
          Ａ：要多少？
          Ｂ：拿各（個）一千好了
          Ａ：現金？
          Ｂ：對。」
      (2)證人洪仁祥持用之0000000000號行動電話，曾於99年 1
        月16日15時34分15秒起，接受0000000000號行動電話撥
        入通話，並有如下通話內容（見偵卷第52頁反面）：
        「Ｂ：我到了。
          Ａ：嗯。」
      觀諸上開二則監聽譯文所示通話內容及被告坦承之部分事
      實，可知被告在接聽電話後，對於對方來電目的係為購買
      毒品一事，知之甚篤，在電話中無須明示毒品名稱及重量
      單位，只須表明價金多寡，雙方即有充分默契並瞭解交易
      內容，旋即進入互相約定交易地點之階段，且依前開之說
      明，足以彰顯被告應已在接電話前即事先獲取洪仁祥之授
      權，彼此已有販賣毒品之犯意聯絡，方得自行與購毒者達
      成買賣毒品之合意，是被告及其辯護人所辯係單純幫忙洪
      仁祥接聽電話云云，已與上開事證及事理相悖，而無足採
      。
  ３．證人陳俊年於原審審理時先證稱：前開通訊監察譯文之對
      話內容，是我與黃佳緹間的對話，我在電話中提及要拿1,
      000元之安非他命，通話完畢後我在樹林區○○路之7 -11
      便利商店等候等情（見原審卷第121 頁反面），核與被告
      及同案被告洪仁祥供述之情節相合，足以認定證人陳俊年
      確於上開時地以電話聯繫被告後，即前往約定地點等候交
      易。然證人陳俊年於原審審理中另證稱：當日出現之男子
      ，約莫30幾歲人，自稱係黃佳緹及洪仁祥的友人，然後就
      交一包小夾鍊袋裝的安非他命給我收受，我則交1,000 元
      給該男子等語（見原審卷第121 頁反面），顯與坦承此部
      分犯行之證人即同案被告洪仁祥之證述內容不符，亦與被
      告黃佳緹於偵查中以證人身份證述之內容，即當時洪仁祥
      在睡覺，由黃佳緹接聽電話，陳俊年要拿1,000 元的安非
      他命，那次有把洪仁祥叫起來，因為1,000 元的量黃佳緹
      不知道要怎麼裝，洪仁祥裝好後就拿給「阿志」（即證人
      陳俊年）等語有間，衡酌證人洪仁祥涉及此部分販賣甲基
      安非他命之重罪，可能面臨重刑之宣告，對其將來人身自
      由影響甚為巨大，且其在原審時業已選任辯護人為其辯護
      ，足以適時維護自身法律上權益，衡情應無恣意坦承未曾
      發生或與事實不符之犯行，其於本院審理時復於具結後表
      示以前講的都實在（見本院卷100年8月24日審判筆錄第 4
      頁），是可認證人洪仁祥此部分對己不利之自白，可信度
      甚高；又同案被告洪仁祥與被告在案發當時為男女朋友之
      親密關係，如非屬實情，被告應不可能以證人身份為前開
      證述，否則，不但會致同案被告洪仁祥於販賣毒品重罪之
      囹圄，更使自己身陷偽證罪之高度風險中；再依證人陳俊
      年於原審審理中證稱：我交付1,000 元給對方後，洪仁祥
      或黃佳緹都沒有向我催討毒品交易之款項等語（見原審卷
      第122 頁），更見證人陳俊年該次交易取得之毒品，不僅
      係由洪仁祥處取得，且洪仁祥已確實收受交易之全部價金
      ，故無事後再行催討之舉，否則被告又何必在電話中向證
      人陳俊年確認是否是「現金？」，是證人陳俊年事後於原
      審審理中之證述內容，關於同案被告洪仁祥或被告以外之
      人出面交付毒品並收取價金部分，難認屬實，本件確由同
      案被告洪仁祥經被告轉知證人陳俊年致電購毒事宜後，親
      自包裝並前往約定地點交付毒品並收取價金之情，應可認
      定。
  ４．綜上，被告雖未親自交付甲基安非他命予證人陳俊年，並
      向證人陳俊年收取價金之客觀行為，但其既基於與洪仁祥
      共同販賣毒品之犯意聯絡，代洪仁祥接聽電話，並與證人
      陳俊年達成買賣毒品之合意，再將上情轉告洪仁祥，由洪
      仁祥為後續之交付毒品、收取現金之行為，依前述說明，
      被告黃佳緹此部分所為，仍非僅屬幫助犯之範疇，應認所
      為成立附表編號２部分犯行之正犯。被告及其辯護人所辯
      僅構成此部分幫助犯云云，與原審認定之犯罪情節不同，
      猶不足採。
（四）關於附表編號３部分─
  １．經查，0000000000號行動電話為證人即同案被告洪仁祥所
      另持有使用乙情，亦據證人洪仁祥證述在卷，且為被告所
      不否認。證人洪仁祥對於自己有在附表編號３所示時、地
      販賣毒品甲基安非他命予蔡義一之事實，業已坦承不諱在
      卷。
  ２．證人洪仁祥持用之0000000000號行動電話，曾於99年1 月
      31日16時37分21秒起，接受0000000000號行動電話撥入通
      話，並有如下通話內容（見偵查卷第119頁）：
      「Ｂ：阿祥呢？
        Ａ（女聲）：你誰？
        Ｂ：依吉。
        Ａ：他在睡覺。
        Ｂ：他在睡覺喔，他在哪裡？
        Ａ：他在家。
        Ｂ：在他家嘛。
        Ａ：嗯。
        Ｂ：那等一下我會過去。
        Ａ：然後要什樣？
        Ｂ：過去再講。
        Ａ：好。」
      依上開監聽譯文所示通話內容及被告坦承之部分事實，再
      對照被告曾於偵查中以證人身份證稱：這是蔡義一打電話
      給洪仁祥，洪仁祥當時在睡覺，我就拿安非他命到樓下給
      蔡義一，他說過去再講，表示他很急等語（見偵查卷第16
      8 頁），足見被告接聽電話後，對於對方來電目的係為購
      買毒品一事，知之甚明，無須明示毒品名稱及重量單位，
      只因對方提及「過去再講」，被告即對於對方係急於購買
      毒品之事，即有充分認識，顯見被告對於交易毒品乙事甚
      為熟稔。
  ３．證人蔡義一不否認其綽號即為「依吉」，其雖於原審審理
      中證稱：0000000000號是我使用的行動電話，案發當日是
      洪仁祥的車子壞掉，請我去檢查，我碰見洪仁祥時，洪仁
      祥已被警察帶下來，因為警察要去我的住處搜索，在前一
      年我父親有中風，我擔心父親會因此受不了，所以我向警
      察承認有向洪仁祥買安非他命，而且講說是一個女子交毒
      品，通訊監察譯文之通話當天，我是與一位女子通話，但
      我不確定是否是黃佳緹，通話當天我臨時有事沒有過去，
      我一直擔心會被帶回家裡，怕家裡的人知道，被查獲當日
      未被上手銬，警察亦未在其身上查到任何毒品等語（見原
      審卷第126頁至第128頁）；其嗣後在原審之證詞，顯與其
      先前於偵查中具結證稱：通訊監察之譯文內容是我與一個
      女子的對話，我打過去是要找阿祥（即洪仁祥），我過去
      阿祥樹林的住處，我到阿祥家之後向阿祥買了二公克的安
      非他命共4,000 元，是一個女子拿安非他命給我，阿祥沒
      有下來，我是把錢交給該女子，那個女子是我在警局看到
      的女子，我今天才知道他們兩人是男女朋友等語（見偵查
      卷第128頁至第129頁）差異甚大。參以同案被告洪仁祥已
      於原審自白此部分與被告共同販賣甲基安非他命之重罪，
      其自己可能面臨重刑之宣告，對其將來人身自由影響甚為
      巨大，衡情其應無恣意坦承未曾發生或與事實不符之犯行
      ，且其復於本院審理時具結表示自己之前之供述為真實，
      已如前述，是證人即同案被告洪仁祥此部分自白，可信度
      甚高。證人蔡義一雖於原審審理中以上開理由翻異前詞，
      然查證人蔡義一為警查獲之時，警方並未一併查獲持有毒
      品、吸食器具等違禁物或犯罪所用之物，亦無任何客觀事
      證，可認其有何犯罪嫌疑而逕行逮捕，故證人蔡義一當時
      人身自由並未受任何拘束甚明，且證人蔡義一係同意警方
      對其製作筆錄，並自行供出施用毒品犯嫌，以及所施用之
      毒品係向何人取得，再同意前往臺灣板橋地方法院檢察署
      說明案情等情，有證人蔡義一於99年2月7日警詢筆錄一份
      在卷可憑（見偵查卷第94頁至第96頁，未有警方逮捕證人
      蔡義一之相關文件附卷），如非證人蔡義一於警詢中自行
      供出施用毒品之行為，警方本無從查知其有何不法犯嫌，
      更遑論未經其同意逕至其住處實施搜索；再者，證人蔡義
      一縱有上開無謂之心理顧慮，至其接受檢察官訊問時，檢
      察官已當庭告知具結義務及偽證之處罰，證人蔡義一自應
      明瞭當據實證述以免自陷刑法偽證罪追訴之風險，而其既
      知上情，同樣為前述偵查中關於其確實向洪仁祥購買毒品
      ，並指認是被告交付毒品給其並向其收取款項之證述，未
      有一言修正前述警詢筆錄之陳述內容，或向檢察官表明擔
      憂警方任意至其住處搜索，可能造成其父健康危害之顧慮
      （見偵查卷第128頁至第131頁），是證人蔡義一於原審審
      理中證稱其因害怕警方至住處搜索而驚動中風之父云云，
      自屬無稽，其於原審審理中否認此部分向同案被告洪仁祥
      購買毒品云云，悖於其案發之初於偵查中之證述，又有違
      背常情之處，顯係迴護同案被告洪仁祥及被告黃佳緹之詞
      ，不足為採。
  ４．至於證人蔡義一於偵查中證述係以4,000 元向洪仁祥、黃
      佳緹購得二公克甲基安非他命部分，被告及其辯護人指稱
      證人蔡義一所證情節與其警詢證述內容不符，數量顯有差
      距，不足採信云云。查證人蔡義一於警詢中先陳述欲以7,
      000元向被告洪仁祥購買八分之一兩（即約4.6875 公克）
      之安非他命，之後立即補充說明當日僅以4,000 元購得二
      公克之甲基安非他命，係因原本打算購買八分之一兩的安
      非他命，但實際上同案被告洪仁祥僅賣二公克之安非他命
      等語（見偵查卷第95頁至第96頁），同一份警詢筆錄已據
      證人蔡義一補充說明如上，並未無端反覆或顛倒之情。
  ５．綜上，對於證人蔡義一於前述通訊監察譯文所示通話後，
      前往同案被告洪仁祥位於樹林區之租屋處，以4,000 元向
      洪仁祥購得甲基安非他命二公克，並由被告出面交付毒品
      予證人蔡義一之情，已足認定。而被告既有與同案被告洪
      仁祥共同販賣毒品之犯意聯絡，復有交付毒品、收取價金
      之客觀行為，所為當屬附表編號３犯行之正犯，被告及其
      辯護人辯稱被告應屬幫助犯云云，與上開事證不合，委無
      可採。
（五）綜上所述，本案事證已臻明確，被告之犯行堪以認定，均
      應依法論科。
二、論罪與科刑
（一）罪名─按甲基安非他命係毒品危害防制條例第2條第2項第
      2 款所規定之第二級毒品。核被告黃佳緹如附表編號１至
      ３所為，均係犯毒品危害防制條例第4條第2項之販賣第二
      級毒品罪；其持有第二級毒品甲基安非他命之低度行為，
      應分別為其等販賣之高度行為所吸收，均不另論罪。
（二）共同正犯─被告黃佳緹與同案被告洪仁祥就附表編號１至
      ３之犯行，有犯意之聯絡與行為之分擔，為共同正犯。
（三）罪數─被告黃佳緹就附表編號１至３號所示三次犯行，其
      等實行各次犯行之時間、地點與對象均有不同，顯係基於
      各別犯意所為，應予分論併罰。
（四）自白減刑─次按毒品危害防制條例第17條第2 項規定：「
      犯第四條至第八條之罪於偵查及審判中均自白者，減輕其
      刑。」被告縱曾於偵查或審判中否認犯罪，然僅須於偵查
      及審判中各有一次自白，即符合此項減輕其刑規定；至所
      稱偵查中自白，當然包括向有偵查犯罪職權之司法警察（
      官）自白在內。又自白係對自己之犯罪事實全部或主要部
      分為肯定供述，即使時日、處所、行為態樣等非構成犯罪
      事實之要素略有不符，亦不影響其為自白（參照最高法院
      99年度台上字第5731號刑事判決意旨）。又該條項規定旨
      在鼓勵毒犯自白認罪，以開啟其自新之路，故毒販在偵查
      及審判中之歷次陳述，各有一次以上之自白者，不論其之
      自白，係出於自動或被動、簡單或詳細，並其自白後有無
      翻異，即應依法減輕其刑（最高法院99年度台上字第4874
      號刑事判決參照）。查被告對於附表編號１至３號所示各
      次犯行，則均於偵查（含警詢）及原審及本院審理中坦承
      有接聽購毒者之電話，知悉對方來電是為購買毒品，並有
      交付毒品或轉知同案被告洪仁祥自行交付毒品之情，揆諸
      前揭說明，堪認被告已就所涉犯刑之主要部分為肯定供述
      ，仍無礙其於偵查及審判中就各次犯行均曾自白之認定。
      是認被告本件犯行，於偵查中、原審及本院審理中均自白
      犯罪，應依上開規定減輕其刑。
（五）刑法第59條酌減─被告所為本件販賣第二級毒品之犯行固
      值非難，惟其本身並未因前開販賣行為而獲有重大利益，
      且被告所販賣第二級毒品安非他命之數量非鉅（所得共計
      11,000元），與一般通常情形之販賣毒品係為求鉅額獲利
      或查獲之毒品多達數百、數千公克之情形有別，是觀之被
      告犯罪情節尚非至重，而其所犯之毒品危害防制條例第 4
      條第2 項之販賣第二級毒品罪所規定之法定本刑為無期徒
      刑或七年以上有期徒刑，得併科1,000 萬元以下罰金，然
      與其犯罪情節、犯罪所得相較，仍屬情輕法重，客觀上足
      以引起一般同情，而有顯可憫恕之處，若處以法定最低刑
      度猶嫌過重，爰均依刑法第59條之規定，分別予以遞減其
      刑。
三、原審以被告之罪證明確，適用毒品危害防制條例第4條第2項
    、第17條第2項、第19條第1項，刑法第11條前段、第28條、
    第51條第5 款、第59條之規定，並審酌被告不思付出自身勞
    力或技藝，以正當合法手段賺取收入，僅因謀求獲取生活中
    之經濟來源，竟非法販賣第二級毒品予他人，所為不僅戕害
    他人身心健康，並助長、擴大毒品之流通，亦對社會治安造
    成危害，兼衡被告犯罪之動機、目的、販賣之數量、所得財
    物非鉅，犯罪後之態度，以及檢察官、被告及其辯護人對於
    科刑範圍之意見等一切情狀，分別量處如附表編號１至３號
    所示之刑，並定其應執行刑有期徒刑三年八月；並說明按毒
    品危害防制條例第19條第1項關於沒收之規定，係採義務沒
    收主義，故凡犯同條例第4條至第9條、第12條、第13條或第
    14條1項、第2項之罪者，其供犯罪所用之物或因犯罪所得之
    財物，且屬犯人所有者，即應依該規定沒收（最高法院93年
    度台上字第1360號、第1365號刑判決意旨參照），又按販賣
    毒品所得之金錢，如能認定確係販賣毒品所得之款項，均應
    宣告沒收，不以當場搜獲扣押者為限（最高法院90年度台上
    字第2670號判決意旨可資參照），是販賣毒品所得之金錢，
    無論已否扣案，如仍屬存在，即應依法沒收，同案共犯洪仁
    祥為警查扣45,000元之日期為99年2月7日，距離本件附表所
    示之歷次販賣毒品時日，已歷七日至一月有餘，各次販毒所
    得是否未經生活支出而仍存在，容有疑問，且被告本件販賣
    毒品之所得，合計僅11,000元，與前述查扣之金額，在數量
    上顯有差距，本件尚乏確切證據，足認扣案之45,000元，包
    含前述歷次販賣毒品所得，故不予逕行宣告沒收。同案被告
    洪仁祥與被告如附表編號１至３號所示共同販賣毒品所得共
    計11,000元，應由被告與同案被告洪仁祥連帶沒收，如全部
    或一部不能沒收時，均以被告與同案被告洪仁祥之財產連帶
    抵償之，扣案之DBTEL廠牌之銀色行動電話一支（含0000000
    000號SIM卡一枚）及未扣案行動電話一支（含0000000000號
    SIM 卡一枚），均係同案被告洪仁祥所有，並供本件販賣毒
    品聯絡之用，此據同案被告洪仁祥供承無誤，因無證據證明
    上開未扣案之行動電話一支及其內之SIM 卡一枚已滅失，爰
    依上開規定併予宣告沒收，如該未扣案之行動電話與SIM 卡
    全部或一部不能沒收時，追徵其價額。至於其餘自同案被告
    洪仁祥住處扣得之海洛因一包、甲基安非他命一包、電子磅
    秤一台、吸食器二組、分裝袋一批、搗藥缽一個、玻璃球四
    個、NOKIA牌黑色行動電話一支（含0000000000門號SIM卡）
    、NOKIA牌銀黑色行動電話一支（插用0000000000門號SIM卡
    ），以及在被告黃佳緹住處扣得甲基安非他命三包、分裝袋
    一包、分裝勺一支、行動電話一支等物，被告與同案被告洪
    仁祥二人於審理中均供稱與本件販賣毒品犯行無關，經核尚
    乏事證證明係供本件犯行所用之物，前開物品既與其等被訴
    販賣行為欠缺直接關連性，爰均不予宣告沒收（自同案被告
    洪仁祥住處查扣之前述海洛因一包、甲基安非他命一包、電
    子磅秤一台、吸食器二組、分裝袋一批、搗藥缽一個、玻璃
    球四個，因同案被告洪仁祥另犯施用毒品案件，業經原審以
    99年度訴字第938 號判決施用第一級、第二級毒品罪成立，
    同時宣告沒收、銷燬確定，附此敘明）等語。核其認事用法
    ，並無違誤，量刑亦稱妥適，被告上訴意旨，仍執前詞，否
    認犯罪，並無理由，應駁回之。
、據上論斷，應依刑事訴訟法第368 條，判決如主文。
本案經檢察官張熙懷到庭執行職務。
中    華    民    國    100    年    9    月    28    日
              刑事第十四庭  審判長法  官  陳志洋
                                  法  官  梁耀鑌
                                  法  官  遲中慧
以上正本證明與原本無異。
如不服本判決，應於收受送達後10日內向本院提出上訴書狀，其
未敘述上訴之理由者並得於提起上訴後10日內向本院補提理由書
（均須按他造當事人之人數附繕本）「切勿逕送上級法院」。
                                  書記官  陳泰寧
中    華    民    國   100    年    9     月    28    日
附錄本案論罪科刑法條全文：
毒品危害防制條例第4條第2項
製造、運輸、販賣第二級毒品者，處無期徒刑或七年以上有期徒
刑，得併科新臺幣一千萬元以下罰金。
附表：
┌──┬───────┬─────────┬───────────┐
│編號│ 交易毒品時地 │  交易毒品之過程  │   所犯罪名及宣告刑   │
├──┼───────┼─────────┼───────────┤
│１  │99年1月7日1時 │李文凱（綽號阿文）│黃佳緹共同犯販賣第二級│
│    │許通話後不久，│以0000000000門號之│毒品罪，處有期徒刑貳年│
│    │在新北市樹林區│行動電話與洪仁祥持│陸月，未扣案之販賣毒品│
│    │大安路某家樂福│用0000000000門號之│所得新臺幣陸仟元，與洪│
│    │賣場對面之7-11│行動電話聯絡，適因│仁祥連帶沒收，如全部或│
│    │便利超商。    │洪仁祥在睡覺，遂由│一部不能沒收時，以其與│
│    │              │黃佳緹接聽電話聯繫│洪仁祥之財產連帶抵償之│
│    │              │後轉知洪仁祥，由洪│，未扣案之行動電話壹支│
│    │              │仁祥取出八分之一兩│（含000000000│
│    │              │（1兩為37.5公克， │八門號SIM 卡壹枚）沒收│
│    │              │八分之一兩為4.6875│，如全部或一部不能沒收│
│    │              │公克）之甲基安非他│時，追徵其價額。      │
│    │              │命，交予黃佳緹於左│                      │
│    │              │列時地，販售予李文│                      │
│    │              │凱，並收取李文凱交│                      │
│    │              │付之價金6,000元。 │                      │
├──┼───────┼─────────┼───────────┤
│２  │99年1 月16日15│陳俊年（綽號阿志) │黃佳緹共同犯販賣第二級│
│    │時20分許通話後│以0000000000門號之│毒品罪，處有期徒刑貳年│
│    │不久，在新北市│行動電話與洪仁祥持│陸月，未扣案之販賣毒品│
│    │樹林區○○路79│用0000000000門號之│所得新臺幣壹仟元，與洪│
│    │號20樓211 室樓│行動電話聯絡，適因│仁祥連帶沒收，如全部或│
│    │下（即在上開7-│洪仁祥在睡覺，遂由│一部不能沒收時，以其與│
│    │11便利超商旁）│黃佳緹接聽電話聯繫│洪仁祥之財產連帶抵償之│
│    │。            │後轉知洪仁祥，再由│，未扣案之行動電話壹支│
│    │              │洪仁祥於左列時、地│（含000000000│
│    │              │，以1,000 元之價格│八門號SI M卡壹枚）沒收│
│    │              │，販售重量不詳之甲│，如全部或一部不能沒收│
│    │              │基安非他命予陳俊年│時，追徵其價額。      │
│    │              │。                │                      │
├──┼───────┼─────────┼───────────┤
│３  │99年1 月31日16│蔡義一（綽號依吉）│黃佳緹共同犯販賣第二級│
│    │時37分許通話後│以0000000000（起訴│毒品罪，處有期徒刑貳年│
│    │不久，在新北市│書附表二編號３漏載│陸月，未扣案之販賣毒品│
│    │樹林區○○路79│尾數7 ）門號之行動│所得新臺幣肆仟元，與洪│
│    │號20樓211 室樓│電話與洪仁祥持用09│仁祥連帶沒收，如全部或│
│    │下。          │00000000門號之行動│一部不能沒收時，以其與│
│    │              │電話聯絡，適因洪仁│洪仁祥之財產連帶抵償之│
│    │              │祥在睡覺，即由黃佳│，扣案之DBTEL 銀色行動│
│    │              │緹接聽電話聯繫，再│電話壹支（含○九八九五│
│    │              │向洪仁祥拿取甲基安│三四三五一門號SIM 卡壹│
│    │              │非他命後，於左列時│枚）沒收。            │
│    │              │、地，以4,000 元之│                      │
│    │              │價格，販售二公克之│                      │
│    │              │甲基安非他命予蔡義│                      │
│    │              │一。              │                      │
├──┴───────┴─────────┴───────────┤
│合計販賣甲基安非他命所得共11,000元                              │
└────────────────────────────────┘